【裁判字號】    99,訴,67
【裁判日期】    990519
【裁判案由】    戶籍登記
【裁判全文】
臺中高等行政法院裁定
                                        99年度訴字第67號
原      告  甲○○
被      告  彰化縣竹塘鄉戶政事務所
代  表  人  乙○○
訴訟代理人  胡宗智  律師
上列當事人間戶籍登記事件，原告不服彰化縣政府中華民國91年
8月23日府法訴字第09101046700號訴願決定，提起行政訴訟，本
院裁定如下：
    主  文
原告之訴駁回。
訴訟費用由原告負擔。
    理  由
一、按課予義務訴訟之提起，應於訴願決定書送達後二個月之不
    變期間內為之，行政訴訟法第106條第1項前段定有明文。又
    原告之訴，有起訴逾越法定期限者，行政法院應以裁定駁回
    之，同法第107條第1項第6款復規定甚明。
二、本件原告起訴主張略以：原告之曾曾祖父為「方權」，曾祖
    父「莊圭」原名為「方圭」，祖父「莊味」原名為「方味」
    ，均本姓「方」。緣「方圭」於日治時期明治36年2月1日經
    「莊醮」收為養子。而「方圭」被收養時已年屆三十（明治
    6 年3月16日生），其長子「方味」當時年方六歲（明治30
    年10月2日生）。惟為維繫方家香火，故當時協議仍讓長子
    「方味」保有其本姓，並未隨父改姓收養者之「莊」姓。並
    因此將戶籍登記簿事由欄內「方圭長男」之記載，改為「方
    權孫」（原文記載為：彰化廳二林下堡王功庄方圭長男，經
    當時戶政人員刪除「圭」與「長男」三字，改註記為方「權
    」「孫」），觀其用意即係有不欲隨其父改姓莊之本意甚明
    。然恐係礙於「莊」與「方」於台語之發音相近，或係當時
    戶籍登記人員疏失，誤將續柄（即親屬）欄之「莊方味」仍
    改為「莊味」（刪除「莊方」兩字後，應改為「方」，但卻
    遭誤寫為「莊」），前後之登載顯然矛盾，致使從原告之父
    親「莊火炳」（莊味之子）開始，誤將姓氏登記為「莊」迄
    今，顯係當時戶籍登記人員之疏忽，致使戶籍登記簿上所載
    事項前後矛盾，原告業已提出當時之戶籍登記簿等原始資料
    憑證，應足以證明當時確係戶籍登記人員誤解當事人原意，
    因一時疏忽登記錯誤，茲依行政訴訟法第8條第1項之規定，
    請求被告依戶籍法第22條、戶籍法施行細則第15條等規定，
    迅予更正錯誤之登記事項，以正族氏姓名云云。
三、經核原告上開起訴內容係屬行政訴訟法第5條之課予義務訴
    訟，經查，原告曾於民國（下同）91年2月21日向被告提出
    陳情書申請回復本姓，經被告以91年5月10日彰竹戶字第091
    00007320號函否准，原告提起訴願，並經彰化縣政府作成91
    年8月23日府法訴字第09101046700號訴願決定書，駁回訴願
    在案，經查彰化縣政府91年8月23日府法訴字第09101046700
    號訴願決定書係於91年9月3日寄存送達於臺北南港第七支局
    郵局，此有送達證書影本附本院卷可稽，原告提起行政訴訟
    之期間應自91年9月4日起，扣除在途期間6日，算至91年11
    月10日，是日為星期日，應延至同月11日屆滿。原告遲至99
    年2月10日始向本院提起行政訴訟，有收文戳可按，已逾上
    開不變期間。其提起本件訴訟，依首開法條規定，顯非合法
    ，應予駁回。至原告起訴狀訴稱不服被告92年4月14日彰竹
    戶字第0920000625號函，惟該函係函覆原告92年4月11日請
    願書就本件有關回復原姓部分被告業於91年5月10日彰竹戶
    字第09100007320號函作成處分，原告不服向彰化縣政府提
    起訴願，亦經該府91年8月23日府法訴字第09101046700號訴
    願決定駁回，原告如有不服，得於決定書送達之次日起2個
    月內向本院提起行政訴訟等語，並未對原告請求之事項，重
    新為實體審查及判斷，僅屬觀念通知，並非行政處分，併予
    指明。
四、依行政訴訟法第107條第1項第6款、第104條、民事訴訟法第
    95條、第78條，裁定如主文。
中    華    民    國    99    年    5     月    19    日
                臺中高等行政法院第三庭
                          審判長法  官  王  茂  修
                                法  官  莊  金  昌
                                法  官  林  金  本
以上正本證明與原本無異。
如不服本裁定，應於裁定送達後10日內以書狀敘明理由，經本院
向最高行政法院提起抗告（須依對造人數附具繕本）。
中    華    民    國    99    年    5     月    19    日
                                書記官  許  騰  云


司法院資訊處製作；財團法人民間司法改革基金會備份。
